最高法院刑事判決　　　　　　　　　　　　　　　　九十一年度台上字第三五八號
　　上　訴　人　臺灣高等法院臺中分院檢察署檢察官
　　被　　　告　甲○○
　　選任辯護人　劉進堂
右上訴人因被告殺人未遂案件，不服臺灣高等法院臺中分院中華民國九十年十一月七
日第二審更審判決（九十年度重上更(二)字第一五九號，起訴案號：臺灣彰化地方法院
檢察署八十四年度偵字第六四二八號），提起上訴，本院判決如左：
    主  文
上訴駁回。
　　理  由
按刑事訴訟法第三百七十七條規定，上訴於第三審法院，非以判決違背法令為理由，
不得為之。是提起第三審上訴，應以原判決違背法令為理由，係屬法定要件。如果上
訴理由狀並未依據卷內訴訟資料，具體指摘原判決不適用何種法則或如何適用不當，
或所指摘原判決違法情事，顯與法律規定得為第三審上訴理由之違法情形，不相適合
時，均應認其上訴為違背法律上之程式，予以駁回。本件原判決撤銷第一審法院諭知
被告甲○○無罪之判決，變更檢察官以刑法第二百七十一條第二項、第一項殺人未遂
罪名之起訴法條，改判論處被告以加害生命之事恐嚇他人致生危害於安全罪刑（處有
期徒刑十月）。檢察官上訴意旨略稱：（一）原判決理由內雖說明：「若被告以極速
倒車，依證人黃陳愛玉所稱有聽到煞車聲，則地上即應留有煞車痕跡，惟處理現場之
警員劉昌輝稱該地方（工廠鐵門至ＮＸ｜四八四二號自小客車停放處、貨櫃之間）
並無煞車痕跡，足見被告並無快速倒車及煞車之事實」，惟證人黃陳愛玉供稱當時有
聽到煞車聲，究係緊急煞車之聲音，抑或被告猛然起步倒車時輪胎與地面磨擦聲，尚
待查明。而本件經第一審法院於現場以同型車在「油門踩到底」條件下測試，則結果
有無煞車痕應極明瞭，本無另以推測方法認定：地下即應留下煞車痕之餘地，乃原審
並未傳訊當場實施測試之人員，以明測試當時是否有煞車痕，如當時並無煞車痕跡，
則原審以無煞車痕跡逕行認定被告並無快速倒車及煞車之事實，即屬無據，從而有調
查證據未盡之違法。（二）以證人黃陳愛玉於偵審中證稱：「被告開車進入工廠並叫
施明珠夫婦，他先倒車撞擊呂坤賢的車，又下車罵人，不久又開車出去並倒車進來，
速度很快，我看到即一人拉一手，將施黃全是母女拉開，才免被撞，被告又開車出去
，再倒車來撞人」，與證人呂坤賢供稱：「當天被告撞壞我車子，便開車出去，再倒
車回來，要撞我岳母及施明珠」，相互印證，豈可認被告僅在作勢恐嚇，原判決遽認
被告無快速倒車之事實，尚嫌速斷。（三）依警繪現場圖所示，呂坤賢車左前輪左側
之四點一公尺輪胎痕及四點七公尺（刮痕）究係何車造成？於本件事實認定至有關係
，而依二痕間之距離觀之，顯非同一車輛所造成，是否被告車輛輪胎打滑而產生輪胎
痕？此足證被告當時已達氣憤至極之程度，則其倒車撞擊施明珠、施黃全是，意在置
彼等於死地，彰彰甚明。原審就此重要事實未予究明，有應予調查之證據未予調查之
違法等語。
惟查原判決依憑被告在原審供認：「我沒有撞死他們的意思，我有一點恐嚇的意思」
、告訴人施明珠、施黃全是之指述、證人黃陳愛玉在偵審中證稱：伊陪施明珠、施黃
全是去法院開庭，嗣後去彰化縣埔心鄉鎰鵬公司，施明珠說要找證人說話，後來被告
開車進入工廠，並叫罵施明珠夫婦，他先倒車撞擊呂坤賢的車，又下車罵人，不久又
開車出去，並倒車進來，速度很快，伊看到即一人拉一手，將施黃全是母女拉開，才
免被撞，被告又開車出去，再倒車來撞人，被告之母呂吳留看到就站在車後，展開雙
手阻擋，並說「你要撞，就讓你撞死我好了，我給你撞死算了」，這時被告才停車等
語、證人劉昌輝之證述及卷附中部汽車股份有限公司（下稱中部公司）出具之測試結
果報告乙紙等證據資料，認定被告有其事實欄所載之恐嚇危害安全犯行，已於理由內
詳敘其調查證據之結果及取捨證據認定之理由。並就被告否認犯罪之辯解及證人呂吳
留有利於被告之證言，認均非可採，一一予以指駁、說明。就形式上觀察，原判決並
無未盡調查能事、採證認事違背證據法則等違背法令之情形。至於第一審法院囑託中
部公司就倒車二十至三十公尺，最快可達之時間及車速，分別以可樂娜二千西西及一
千六百西西小客車測試後，原審雖未再傳訊該公司負責測試之人員到庭作證。惟遍查
全卷，檢察官於本件調查、審理中從未聲請傳訊該證人為證，其至法律審之本院，始
又執原審未傳訊該測試人員到庭作證，指摘原判決未盡調查能事，顯非依據卷內資料
而為主張。況且汽車煞車時是否會在地面上留下煞車痕跡及其長度，每每因路面材質
、路況及行車速度而有不同。依卷附中部公司測試報告所載，該公司測試人員係在西
屯地區○○○○○路面實施測試（見第一審卷第四六頁），其路況、速度與事發現場
之狀況，既非完全相同，則測試時該車輛在路面會否留下煞車痕及其狀況，與本件情
形自有不同，難據為同一之事實認定，原審未傳訊該測試人員作證，自難認未盡調查
能事。又原判決理由內已列舉理由，說明證人黃陳愛玉證述：「（問：何時聽到煞車
聲音？）他（指被告）母親擋住時，我有聽到他的煞車聲音，是在他母親雙手擋住車
子時，也就是在那時，他母親閃到駕駛座的旁邊。（問：聽到幾次煞車聲音？）就是
前述最後一次。」，非可採為不利於被告之認定（見原判決第四頁第十行至第五頁第
十七行），則其所證述聽聞之聲音究係煞車聲抑或倒車起步聲，即無探究之必要，上
訴意旨（一）指摘原判決未盡調查能事各節，均不足以辨識原判決已具備違背法令之
形式要件。次查證人之證言，是否全部可採，抑或僅其中一部堪予採信，事實審法院
本得參酌其調查證據之結果自由判斷，非謂其中部分非可採信，即應認其全部均非可
採。證人黃陳愛玉證述被告曾駕車快速倒車及煞車部分，業經原判決敘明非可遽爾採
信。檢察官上訴意旨（二）仍執原判決理由內說明不予採納之證人證言，就事實審法
院採證認事自由判斷職權之合法行使，再為單純事實上爭執，自非合法之第三審上訴
理由。又以告訴人施明珠於第一審證稱：「（問：被告第二次倒車進來時有無再撞到
車子﹖）沒有，第二次倒車被撞後，我們三人站在我先生那部紅色可樂娜右車門邊，
我先生站在駕駛座左側在看他車被撞的情形」（見第一審卷第二九頁）、證人黃陳愛
玉證稱：「被告倒車進來時，被告母親過來阻擋的位置距離我們至少有二步的距離」
（見同上卷第三十頁）、卷附之道路交通事故調查報告表（二）及第一審勘驗現場後
繪製之現場圖，相互印證，事發當時告訴人等站立及被告倒車停車之位置，均應在卷
附道路交通事故調查報告表（二）所繪輪胎痕或刮痕之前（因該痕跡在呂坤賢遭撞損
車輛停放位置之後，若該痕跡係被告所駕車輛自呂車右前方倒車煞停時所造成，當時
勢必再次撞擊呂坤賢之車），而證人即赴現場處理之員警劉昌輝復證稱：「現場沒有
被告車的煞車痕，地上的輪胎痕跡是被撞之車呂坤賢車的痕跡」（見上訴卷第三一頁
），則上述調查報告表（二）所繪之輪胎痕等痕跡，顯非被告倒車煞停時所造成，原
判決認定被告並無快速倒車及煞車之行為，其倒車作勢撞向告訴人等，僅意在以加害
生命之事對之施加恐嚇，並無殺害告訴人等之故意，與上引卷內證據資料尚非不相適
合，上訴意旨（三）就原判決已詳加審認、說明之事，仍以原審未斟酌前述報告表（
二）所繪之輪胎痕等痕跡云云，指摘原判決未盡調查能事，自非依據卷內資料而為主
張。綜上所論，上訴意旨置原判決事實欄明確認定、理由內已詳予說明白之事項於不
顧，對於原判決採證認事自由判斷職權之合法行使，或再為單純事實上爭執，或未依
據卷內資料而為指摘，復據此主張原判決未盡調查能事及採證認事違背證據法則，自
非適法之第三審上訴理由，其上訴違背法律上之程式，應予駁回。
據上論結，應依刑事訴訟法第三百九十五條前段，判決如主文。
中      華      民      國    九十一    年      一      月     十八     日
                              最高法院刑事第一庭
                                  審判長法官  施  文  仁
                                        法官  張  淳  淙
                                        法官  林  永  茂
                                        法官  蕭  仰  歸
                                        法官  花  滿  堂
      右正本證明與原本無異
                                              書  記  官
中      華      民      國    九十一    年      一      月    二十四    日
